【裁判字號】    99,消債聲,136
【裁判日期】    991129
【裁判案由】    聲請免責
【裁判全文】
臺灣高雄地方法院民事裁定           99年度消債聲字第136號
聲  請  人
即  債務人  楊慧娟
上列當事人因消費者債務清理事件，本院裁定如下：
    主  文
聲請人即債務人楊慧娟不免責。
    理  由
一、按法院為終止或終結清算程序之裁定確定後，除別有規定外
    ，應以裁定免除債務人之債務，消費者債務清理條例（下稱
    本條例）第132條定有明文。又法院裁定開始清算程序後，
    債務人有薪資、執行業務所得或其他固定收入，而普通債權
    人之分配總額低於債務人聲請清算前2 年間，可處分所得扣
    除自己及依法應受其扶養者所必要生活費用之數額者，法院
    應為不免責之裁定，但債務人證明經普通債權人全體同意者
    ，不在此限，復為本條例第133 條所明定。另債務人有下列
    各款情形之一者，法院應為不免責之裁定，但債務人證明經
    普通債權人全體同意者，不在此限：(一)、於七年內曾依破產
    法或本條例規定受免責；(二)、隱匿、毀損應屬清算財團之財
    產，或為其他不利於債權人之處分；(三)、捏造債務或承認不
    真實之債務；(四)、因浪費、賭博或其他投機行為，致財產顯
    然減少或負擔過重之債務，而生開始清算之原因；(五)、於清
    算聲請前一年內，已有清算之原因，而隱瞞其事實，使他人
    與之為交易致生損害；(六)、明知已有清算原因之事實，非基
    於本人之義務，而以特別利於債權人中之一人或數人為目的
    ，提供擔保或消滅債務；(七)、隱匿、毀棄、偽造或變造帳簿
    或其他會計文件之全部或一部，致其財產之狀況不真確；(八)
    、故意於財產及收入狀況說明書為不實之記載，或有其他故
    意違反本條例所定義務之行為，亦為本條例第134 條所明定
    。
二、經查：
(一)、聲請人即債務人（下稱聲請人）依消費者債務清理條例之規
    定，聲請更生程序事件，前經本院以民國98年度消債更字第
    707 號裁定開始更生程序。嗣因聲請人所提更生方案未獲債
    權人會議可決，且經本院認其所提更生方案難認條件公允，
    而以99年度消債清字第40號裁定開始清算程序，又本院民事
    執行處審酌聲請人收入及財產狀況，認清算財團之財產應不
    敷清償財團費用及債務，而以99年度司執消債清字第47號裁
    定終止清算程序確定在案，此業經本院調取上開卷宗核閱無
    誤。
(二)、查聲請人截至98年9 月25日止之債務總額為新台幣（下同）
    4,418,372 元（其中有擔保及有優先權債權總合618,754 元
    、無擔保及無優先權債權總合3,799,618 元，見本院98年度
    司執消債更字第798 號卷第149 頁至第152 頁）。經本院依
    職權函詢債權人就聲請人是否應予裁定免責陳述意見，查知
    聲請人以萬泰銀行發行之現金卡於91年11月間、93年10月至
    94年1 月間預借現金達50,000元、78,533元，另其以台新銀
    行發行之現金卡於94年2 月至94年5 月間預借現金達294,86
    2 元，此有上開銀行現金卡交易明細資料、債權人回函在卷
    可憑（見本院卷第36頁、第46頁），又聲請人另於93年10月
    至94年9 月間向國泰世華銀行申請信用貸款達93,365元，亦
    有國泰世華銀行信用卡交易明細附卷可參（見本院卷第54頁
    ），依上開資料顯示，聲請人自93年10月起至94年9 月間平
    均每月預借現金達38,897元（元以下4 捨5 入，下同），所
    借資金已逾日常生活所需之必要費用，堪認聲請人有浪費之
    情事。
(三)、又依卷附聲請人信用卡消費明細顯示，聲請人92年11月向陽
    信銀行申請代償中國信託商業銀行之債務88,000元（見本院
    卷第20頁），並自93年9 月起至94年6 月止，於新光三越百
    貨高雄分公司刷卡消費多達30次（陽信銀行信用卡3 次共18
    ,252元、富邦銀行信用卡3 次共10,672元、永豐銀行信用卡
    3 次共14,383元、台新銀行信用卡2 次共2,149 元、玉山銀
    行信用卡7 次共19,815元、匯豐銀行信用卡12次共51,112元
    ，見本院卷第20頁至第33頁、第41頁、第44頁至第45頁、第
    47頁、第50頁、第105 頁至第106 頁、第110 頁、第113 頁
    、第153 頁、第159 頁、第162 頁），合計刷卡金額達116,
    383 元，平均每月刷卡消費11,638元；另自93年9 月起至94
    年6 月止，於太平洋崇光百貨高雄分公司刷卡消費多達29次
    （陽信銀行信用卡9 次共28,923元、富邦銀行信用卡3 次共
    5,312 元、永豐銀行信用卡3 次共12,380元、台新銀行信用
    卡2 次共5,96 6元、玉山銀行信用卡2 次共5,008 元、匯豐
    銀行信用卡7 次共39,306元、中國信託銀行信用卡3 次共
    5,362 元，見本院卷第20頁至第33頁、第41頁、第44頁至第
    45頁、第47頁、第50頁、第105 頁、第109 頁、第111 頁、
    第158 頁、第160 頁、第201 頁、第203 頁），合計刷卡金
    額達102,257 元，平均每月刷卡消費10,226元；並於93年12
    月起至94年5 月止於漢神百貨公司持陽信銀行信用卡消費7
    次達23,856元、持玉山銀行信用卡消費9 次達15,488元（見
    本院卷第20頁至第33頁、第50頁）；又持匯豐銀行信用卡及
    台新銀行信用卡分別於92年9 月6 日、93年5 月20日在鑫鑽
    銀樓飾品行、金山銀樓消費7,200 元、24,287元（見本院卷
    第47頁、第92頁），據聲請人於百貨公司、銀樓大量刷卡，
    且累積金額逾數十萬元，且自93年9 月起至94年6 月止平均
    每月於百貨公司銷費達25,000元以上之情況觀之，聲請人實
    有過度享受之浪費、奢侈行為。
(四)、依聲請人自93年10月起在未償還預借現金餘額即有再次預借
    現金之情，可知相對人早於93年10月間即已陷於難以償還負
    債之經濟窘境，然聲請人在無法還清前期所欠卡款及預借現
    金債務之下，猶然持續預借現金及於百貨公司刷卡消費，放
    任債務累積增加，足認相對人存有拖欠債務之投機心態，且
    其未能有量入為出之節約觀念，避免不必要之花費以降低負
    債，確有奢侈、浪費之行為，終致債務增加至不能清償之程
    度，自堪認相對人係因奢侈、浪費及投機之行為而導致負擔
    過重之債務。
三、綜上所述，本院認聲請人有消費者債務清理條例第第134 條
    第4 款之事實，且其情節不宜依同條例第135 條之規定予以
    免責，本件業據債權人具狀請求本院勿為免責之裁定，足見
    聲請人確未獲有全體債權人同意免責之情無訛，揆諸前揭說
    明，聲請人依法即不得免責，爰裁定如主文。
中    華    民    國    99    年    11    月    29    日
                  民事第六庭  法      官  林書慧
上為正本係照原本作成
如不服本裁定，應於裁定送達後10日內，以書狀向本院提出抗告
，並繳納抗告費新臺幣1千元
中    華    民    國    99    年    11    月    29    日
                              書  記  官  史華齡

司法院資訊處製作；財團法人民間司法改革基金會備份。
